臺灣臺中地方法院刑事判決　　　　　　　　　　　九十三年度中簡上字第三三七號
　　上訴人即被告　丙○○
　　選任辯護人　　王文聖律師
右上訴人因偽造文書案件，不服本院臺中簡易庭九十三年度中簡字第五七○號中華民
國九十三年三月十二日第一審簡易判決（聲請案號：臺灣臺中地方法院檢察署九十三
年度偵字第二二四四號），提起上訴，本院管轄第二審之合議庭逕為第一審判決如左
：
    主  文
原判決撤銷。
丙○○無罪。
    理  由
甲、程序部分：
一、按上訴期間為十日，自送達判決後起算，但判決宣示後送達前之上訴，亦有效力
    。刑事訴訟法第三百四十九條定有明文。惟上述規定所稱之「送達」，應指合法
    送達而言。次按「送達文書由司法警察或郵政機關行之。」、「送達文書，除本
    章有特別規定外，準用民事訴訟法之規定。」，刑事訴訟法第六十一條第一項、
    第六十二條分別定有明文。又「送達於應受送達人之住居所、事務所或營業所行
    之。但在他處會晤應受送達人時，得於會晤處所行之。不知前項所定應為送達之
    處所或不能在該處所為送達時，得在應受送達人就業處所為送達。應受送達人陳
    明在其就業處所收受送達者，亦同。對於法定代理人之送達，亦得於當事人本人
    之事務所或營業所行之。」、「送達於住居所、事務所或營業所不獲會晤應受送
    達人者，得將文書付與有辨別事理能力之同居人或受僱人。如同居人或受僱人為
    他造當事人者，不適用前項之規定。」、「送達不能依前二條規定為之者，得將
    文書寄存送達地之自治或警察機關，並作送達通知書兩份，一份黏貼於應受送達
    人住居所、事務所、營業所或其就業處所門首，另一份置於該送達處所信箱或其
    他適當位置，以為送達。寄存送達，自寄存之日起，經十日發生效力。寄存之文
    書自寄存之日起，寄存機關應保存二個月。」、「對於當事人之送達，有下列各
    款情形之一者，受訴法院得依聲請，准為公示送達：一、應為送達之處所不明者
    。二、於有治外法權人之住居所或事務所為送達而無效者。三、於外國為送達，
    不能依第一百四十五條之規定辦理，或預知雖依該條規定辦理而無效者。駁回前
    項聲請之裁定，得為抗告。第一項所列各款情形，如無人為公示送達之聲請者，
    受訴法院為避免訴訟遲延認有必要時，得依職權命為公示送達。原告或曾受送達
    之被告變更其送達之處所，而不向受訴法院陳明，致有第一項第一款之情形者，
    受訴法院得依職權，命為公示送達。」，民事訴訟法第一百三十六條、第一百三
    十七條、第一百三十八條，第一百四十九條，分別定有明文。
二、查原審即本院臺中簡易庭九十三年度中簡字第五七○號民國（下同）九十三年三
    月十二日第一審簡易判決書，係經郵政機關於九十三年三月二十二日下午四時向
    被告丙○○於臺中縣太平市○○街五十巷一號之住所送達，因無人在家，寄存於
    臺中縣警察局霧峰分局太平分駐所，有原審送達證書在卷可稽。原審另於九十三
    年四月十四日行公示送達，於九十三年四月十五日黏貼於臺中縣太平市公所公布
    欄，有公示送達公告稿、臺中縣太平市公所回函、公示送達證書等附卷可考。惟
    上訴人即被告陳稱：伊因違反肅清煙毒條例案件在假釋中，其尚有殘刑七年八月
    ，因伊屢經觀護人告誡，不得於假釋期間再犯有期徒刑以上之罪，否則將遭撤銷
    假釋，伊知悉其妻甲○○對其提出偽造文書之告訴後，亦深恐未收受法院文書而
    影響自身權益，故伊對於此等法院之文書均相當注意，亦明確囑咐同住於該處之
    其子丁○○、媳婦乙○○注意該等法院之文書，但伊本人及同住於該處之妻甲○○、其子丁○○、媳婦乙○○在原審判決後，均從未見到信箱或門首有黏貼任何
    送達通知書，以至於完全不知簡易庭業已判決一事，直至九十三年六月中旬，被
    告至臺灣臺中地方法院檢察署觀護人處接受保護管束時，方由觀護人告知此事。
    該等通知書可能因郵務士黏貼不牢而遭外力吹走或因其他外力取走等原因不一而
    足，然無論如何，此攸關被告應否撤銷假釋而入監執行七年六月殘刑之重大事項
    ，被告及被告之子、媳若知悉該判決書已寄存於太平分駐所，絕無置之不理而不
    去領取之可能，原審上述寄存送達如因前述原因致被告不知領取，應非合法；而
    被告住所並無不明之情況，故原審所為公示送達，亦非合法，被告於觀護人告知
    此事後旋即提出上訴，應未逾期等語。
三、查被告丙○○確因違反肅清煙毒條例案件，經本院於八十一年八月三日以八十一
    年度訴字第八○二號刑事判決判處有期徒刑十五年，臺灣高等法院臺中分院於八
    十一年十二月三十日駁回上訴確定，於八十八年二月十三日假釋出監，刑期預計
    至九十五年十月二十三日始屆滿，現尚在假釋期間，有臺灣高等法院被告全國前
    案紀錄表在卷可稽。故被告陳稱：伊屢經觀護人告誡，不得於假釋期間再犯有期
    徒刑以上之罪，否則將遭撤銷假釋，故伊對於法院之文書相當注意一節，應堪採
    信。又經本院傳訊證人即被告之子丁○○、被告之媳乙○○結果，二名證人均明
    確證稱：甲○○所有之臺中市○○市○○路三二三號二樓之房屋，在九二一地震
    中倒塌，此後被告即與我們一同租屋住在臺中縣太平市○○街五十巷一號，該屋
    是透天式的，十戶共用一個大門，信箱在大門外面，被告有交代要注意掛號信，
    如有掛號信要去收，但自九十三年一月起至九十三年五月、六月止，均未看到任
    何掛號信或門口、信箱有張貼通知單：媽媽並沒有向我提到她告爸爸偽造文書的
    案件已判決有期徒刑三月之事等語，被告之妻即告訴人甲○○亦在庭證稱：我是
    太平國小校工，該簡易判決處刑書是寄到臺中縣太平市○○路三五號太平國小給
    我，因為上面是寫我的名字，我收到以後並沒有告訴我先生、兒子或是媳婦，在
    復興街五十巷一號並沒有看到要我或我先生去領判決書之通知單等語。另經本院
    向臺中縣警察局霧峰分局太平分駐所函查結果，本院交郵政機關送達，於九十三
    年三月二十二日所寄存於該所之九十三年度中簡字第五七○號刑事判決書，自九
    十三年三月二十二日起至今均無人前來領取，有臺中縣警察局霧峰分局九十三年
    十一月二日霧警刑字第○九三○○一八○五一號函所附太平分駐所員警職務報告
    書一件在卷可考。衡情被告既在假釋期間，且尚有多年殘刑，該案判決之結果，
    攸關被告之假釋是否將被撤銷，被告倘若知悉法院之判決書寄存於派出所，斷無
    不去領取之理，而被告租屋處為十戶共用一個大門，信箱在大門外面，郵務士縱
    使有依規定黏貼通知書，亦不無可能遭外力吹走或遭其他外力取走等等，故被告
    辯稱並未見到通知一節，堪以採信，原審所為之寄存送達，尚難認為合法。而被
    告當時係住於臺中縣太平市○○街五十巷一號，並無不明之情況，故原審所為公
    示送達，亦非合法。準此，被告之上訴期間，尚不能開始起算，本件被告於判決
    後送達前提起之上訴，應屬於合法，先此敘明。
乙、實體部分：
一、本件原聲請簡易判決處刑意旨略以：被告丙○○為甲○○之夫，於九十二年十一
    月二十三日上午九時許，出席臺中縣太平市東平社區都市更新會投標及決標大會
    ，未經甲○○之同意或授權，竟基於偽造署名之犯意，在會議紀錄上大會主席欄
    偽簽「甲○○」之簽名，足生損害於甲○○。因認被告丙○○涉犯刑法第二百十
    七條第一項之偽造署押之罪嫌。
二、按犯罪事實應依證據認定之，無證據不得認定犯罪事實。又不能證明被告犯罪者
    ，應諭知無罪之判決，刑事訴訟法第一百五十四條第二項、第三百零一條第一項
    分別定有明文。次按認定不利於被告之事實，須依積極證據，苟積極證據不足為
    不利於被告事實之認定時，即應為有利於被告之認定，更不必有何有利之證據，
    最高法院三十年度上字第八一六號判例可資參照。
三、查公訴人認被告涉有上述犯行，係以：（一）被告丙○○之自白，（二）告訴人
    甲○○之指訴，（三）證人李康偉之證詞，（四）臺中縣太平市東平社區都市更
    新會投標及決標大會會議紀錄影本一紙等，為其主要論據。
四、訊據被告丙○○對於坐落臺中市○○市○○路三二三號二樓之房屋係甲○○所有
    ，在九二一地震中倒塌，伊於九十二年十一月二十三日上午九時許，出席臺中縣
    太平市東平社區都市更新會投標及決標大會，甲○○未出席，由伊在會議紀錄上
    大會主席欄簽署「甲○○」之簽名一節坦承不諱，惟堅決否認有何被訴之偽造署
    押犯行，辯稱：重建會之宗旨是重建大家之房屋，該次會議中其餘住戶欲推選伊
    為理事長，因伊表示房子是其妻甲○○所有，住戶始改推其妻甲○○為理事長，
    伊簽署其妻之名字並不足以生損害於其妻甲○○或他人，嗣因其妻沒有時間參與
    重建事宜，才表示不要擔任理事長，她在九十二年十二月左右就辭去理事長職務
    ，現任新理事長為彭新龍，九十三年四、五月間已經開始動工重建等語。
五、經查：
（一）刑法第二百十七條之偽造署押罪，不僅須有偽造署押之行為，且須以足以生損
      害於公眾或他人，為其構成要件。
（二）證人即告訴人甲○○在庭明確證稱：我同意東平社區重建事宜：：被告去參加
      更新會對我是沒有損害，但我身體不好，不想擔任理事長：：：該更新會有寄
      來單子通知我參加開會，但我從來沒有去：：：寄來幾次不曉得，他們時常寄
      ：：：那些住戶一直叫我先生去，我是跟我先生說，那個事情那麼多，我們管
      不了，但是他太熱心了。我的意思是說：只要有重建，有房子住就好了，不要
      管那麼多事情，管太多，好心沒好報。我沒有叫我先生去，但也沒有阻止他去
      等語（本院九十三年十一月十五日審判筆錄），足見告訴人甲○○對於更新會
      之宗旨，以及社區重建之目的，均表贊成，則被告以甲○○之名義參加會議，
      對於告訴人而言乃屬有益，不足以生損害於告訴人，且係出於告訴人之默示允
      許；而依該「會議紀錄」之記載，到場開會者有三十四戶，另有五戶提出委託
      書，共有三十九戶行使表決權，故告訴人甲○○當選理事長一事，乃出於其他
      住戶之推選，並非由被告之行為所造成，自不能歸責於被告。
六、綜上所述，被告丙○○雖有於會議紀錄上簽署告訴人甲○○姓名之行為，但不足
    以生損害於告訴人甲○○，與刑法第二百十七條之構成要件不符，所辯應堪採信
    。此外復查無其他積極證據足證被告有何被訴之偽造署押犯行，揆諸前揭法條及
    判例意旨，即應為有利於被告之認定，依法應為無罪之判決。原審將被告論罪科
    刑，尚有未合，被告上訴指摘原審判決不當，為有理由。末按管轄第二審之地方
    法院合議庭受理簡易判決上訴案件，認案件有刑事訴訟法第四百五十二條之情形
    者，應撤銷原判決，逕依通常程序為第一審判決，法院辦理刑事訴訟簡易程序案
    件應行注意事項第十四條定有明文。本件既應為無罪之諭知，已如前述，揆諸前
    揭說明，自應由本院將原判決予以撤銷，並依通常程序逕為第一審諭知無罪之判
    決。
據上論斷，應依刑事訴訟法第四百五十二條、第四百五十五條之一第一項、第三項、
第三百六十九條第一項前段、第三百六十四條、第三百零一條第一項，判決如主文。
中      華      民      國      九十三    年    十一    月    二十九    日
                              臺灣臺中地方法院刑事第六庭
                                  審判長法  官  簡源希
                                        法  官  戴博誠
                                        法  官  林念祖
右正本證明與原本無異。
如不服本判決，應於送達後十日內向本院提出上訴狀（須附繕本），上訴於臺灣高等
法院臺中分院。
                                        書記官
中      華      民      國      九十三    年    十一    月    二十九    日
